最高法院刑事裁定　　　　　　　　一○○年度台抗字第四八號
抗　告　人　黃佳慧
上列抗告人因偽造文書等罪案件，不服台灣高等法院台中分院中
華民國九十九年十二月六日駁回聲請再審之裁定（九十九年度聲
再字第二四八號），提起抗告，本院裁定如下：
    主  文
抗告駁回。
    理  由
按刑事訴訟法第四百二十條第一項第六款所謂發見確實之新證據
，係指該證據於事實審法院判決前已經存在，為法院、當事人所
不知，不及調查斟酌，至其後始行發見，且就證據本身形式上觀
察，固不以絕對不須經過調查程序為條件，但必須顯然可認為足
以動搖原有罪確定判決，而為受判決人無罪、免訴、免刑或輕於
原判決所認罪名之判決者為限。故受理聲請再審之最後事實審法
院，應就聲請再審理由之所謂「新證據」，是否具備事實審判決
前已經存在，為法院、當事人所不知，事後方行發見之「新規性
（嶄新性）」，及顯然足以動搖原有罪確定判決，應為無罪、免
訴、免刑或輕於原判決罪名之「確實性（顯然性）」二要件，為
審查，資為判斷應否准予開始再審之裁定。本件抗告人即受判決
人黃佳慧因偽造文書等罪案件，對於台灣高等法院台中分院民國
九十六年度上訴字第二七三七號有罪確定判決聲請再審，其原聲
請意旨略稱：原確定判決犯罪事實欄三稱抗告人擔任會計，核與
抗告人於原審審理中所供：伊只有接聽過洪雅君的銀行照會電話
，且是應林雪玉要求才幫忙照會，其他的事情伊都不知道等陳述
相異，原確定判決認定抗告人有常業詐欺之事實與理由不符，係
發現確實新證據。又林雪玉以其所持用行動電話撥打給抗告人及
洪雅君所持用行動電話，與抗告人以所持用行動電話撥打林雪玉
所持用行動電話之通聯紀錄譯文，係林雪玉授意抗告人為其業務
活動所需，未擴及其他不法，原確定判決認抗告人有常業詐欺之
犯行，有欠證據調查，此係發現確實新證據，足認原確定判決所
認定之犯罪事實有誤，抗告人顯應受輕於原判決所認罪名之判決
，爰依刑事訴訟法第四百二十條第一項第六款規定聲請再審云云
。原裁定則以：原確定判決係以抗告人與陳尚澤、蕭根旺、林雪
玉於警詢、偵訊及第一審、原審審理時之部分自白，暨行動電話
通聯調閱查詢單、京城商業銀行超易貸小額貸款申請書、慶豐商
業銀行信用貸款申請書、國泰世華銀行消費者信用貸款申請書及
信用卡申請書、日盛商業銀行台幣存款（授信）帳戶資料及信用
貸款申請書、中國信託銀行信用卡申請書及個人信貸申請書暨約
定書、申請資料、本票，並參以林雪玉於九十四年一月十九日下
午三時十一分許與抗告人間行動電話通訊監察譯文記載：「Ｂ（
即林雪玉）：小慧，我跟妳講，日盛銀行等一下要照會，他如果
說到一支0000000這支電話，妳就說是妳在使用的，房間
的傳真電話，因為妳在幫人做會計事務所的助理，花壇是娘家，
剛才洪雅君才說是她娘家，妳還沒結婚，她是妳姊姊就好了，如
果他問做什麼，妳就說好像做五金就好了。Ｃ（即抗告人）：好
。」等語，及抗告人於同日下午三時十六分許，與林雪玉間之通
訊監察譯文記載：「Ａ（即抗告人）：大姊，已經照會完，還好
妳有先跟我講。Ｂ（即林雪玉）：他問什麼。Ａ：問她做什麼。
我說做五金，其他沒問」等語，足證抗告人所辯不知情，不足採
信；暨證人蔡碧芬、林志明分別證稱：未於九十三年十二月六日
前後、九十四年一月二十七日前後在公司任職等詞，憑以認定扣
案蔡碧芬在職證明書、林志明在職服務證明書自屬抗告人與陳尚
澤等人偽造，及抗告人與陳尚澤、蕭根旺、林雪玉等人確有常業
詐欺之犯行。是聲請再審意旨所稱：原判決對常業詐欺之事實認
定與抗告人於原審所持辯解不符、林雪玉以其所持用行動電話撥
打抗告人及洪雅君所持用行動電話，及抗告人以所持用行動電話
撥打林雪玉所持用行動電話之通聯紀錄譯文部分，均係於原審判
決前業已存在，並非法院、當事人所不知而不及調查斟酌，至其
後始行發現者，不具有確實新證據之「嶄新性」要件，且不具從
證據本身形式觀察顯然足以動搖原確定判決，得為抗告人有利判
決之確實性，非屬確實之新證據，不得資為合法之再審事由，因
認抗告人聲請再審為無理由，應予駁回。經核於法尚無不合。抗
告意旨仍執陳詞，主張原聲請意旨所列為新證據，指摘原裁定不
當，難認為有理由，本件抗告應予駁回。
據上論結，應依刑事訴訟法第四百十二條，裁定如主文。
中    華    民    國  一○○  年    一    月   二十   日
                      最高法院刑事第七庭
                          審判長法官  邵  燕  玲  
                                法官  李  伯  道  
                                法官  孫  增  同  
                                法官  李  嘉  興  
                                法官  洪  昌  宏  
本件正本證明與原本無異
                                      書  記  官  
中    華    民    國  一○○  年    一    月  二十四  日
                                                     Ｍ